最高法院刑事判決　　　　　　　　　　　　　　　　八十七年度台非字第三八五號
　　上訴人　最高法院檢察署檢察總長
　　被　告　甲○○
右上訴人因被告搶奪等罪案件，對於台灣南投地方法院中華民國八十七年八月十一日
第一審確定判決（八十七年度訴字第一○九號，起訴案號：台灣南投地方法院檢察署
八十七年度偵字第一一○六號），認為部分違法，提起非常上訴，本院判決如左：
    主  文
原判決除從刑（沒收）部分外撤銷。
甲○○意圖為自己不法之所有，而搶奪他人之動產，處有期徒刑捌月，應於刑之執行
完畢或赦免後，令入相當處所，施以監護壹年。又意圖為自己不法之所有，以恐嚇使
人將第三人之物交付，未遂，處有期徒刑參月，應於刑之執行完畢或赦免後，令入相
當處所，施以監護壹年。應執行有期徒刑拾月，並於刑之執行完畢或赦免後，令入相
當處所，施以監護壹年。
    理  由
非常上訴理由稱：「按因精神耗弱而減輕其刑者，得於刑之執行完畢或赦免後，令入
相當處所施以監護，其期間為三年以下，刑法第八十七條第二項規定甚明。而有罪判
決書諭知保安處分者其處分及期間，復為刑事訴訟法第三百零九條第六款所明定。查
原判決認定被告甲○○先後有犯搶奪及恐嚇取財未遂等事實，並以被告於行為時係處
於精神耗弱之狀態，而依刑法第十九條第二項規定分別予以減輕其刑或遞減其刑，且
說明被告精神耗弱，雖於八十二年間接受治療，仍未能為適當之防護，致犯本案之罪
，因認於刑之執行完畢後，令入相當醫療院所或特殊教養機構，施以監護，以防其再
犯，據以判決如主文所示之刑，惟查原判決既宣告施以監護之保安處分，卻未諭知其
期間，揆諸首開說明，顯有不適用法則之違背法令，案已確定，爰依刑事訴訟法第四
百四十一條第四百四十三條提起非常上訴，以資救濟。」等語。
本院按判決不適用法則或適用不當者，為違背法令。又有罪之判決書，應於主文內載
明所犯之罪，諭知保安處分者，應記載其處分及期間。又因精神耗弱而減輕其刑者，
得於刑之執行完畢或赦免後，令入相當處所，施以監護。前項處分期間為三年以下，
刑事訴訟法第三百七十八條、第三百零九條第六款及刑法第八十七條第二項第三項分
別定有明文。原確定判決認定被告甲○○先後於民國八十七年三月九日犯搶奪罪，同
年月十一日犯恐嚇取財未遂罪，並以被告行為時，係處於精神耗弱狀態，乃依刑法第
十九條第二項規定各予減輕其刑後，分別判處被告有期徒刑捌月及月，經定其應執
行刑為有期徒刑拾月。復認被告行為時係處於精神耗弱狀態，雖於八十二年間曾接受
治療，仍未能為適當之防護，致先後犯本件之罪，為防其再犯，乃認有於刑之執行完
畢（原判決漏植「或赦免」三字）後，令入相當醫療院所或特殊教養機構，施以監護
之必要，遂分別於主文主刑之下，併諭知並於刑之執行完畢（或赦免）後，令入相當
處所，施以監護，於定應執行刑亦併為監護之諭知。惟原判決主文既宣告施以監護之
保安處分，卻未依前述刑法第八十七條第三項規定，記載其諭知保安處分之期間，揆
諸前開說明，顯有不適用法則之違背法令。案經確定且對被告不利，非常上訴意旨執
以指摘，洵有理由。應由本院將原判決除從刑（沒收）部分外撤銷，參酌台灣省立草
屯療養院為被告實施精神鑑定之精神鑑定報告書（見原審卷第七二至七三頁），自為
判決如主文第二項所示，並定其應執行刑及監護之期間，以資救濟。
據上論結，應依刑事訴訟法第四百四十七條第一項第一款但書，刑法第三百二十五條
第一項、第三百四十六條第三項第一項、第十九條第二項、第二十六條前段、第八十
七條第二項第三項、第五十一條第五款，罰金罰鍰提高標準條例第一條前段，判決如
主文。
中      華      民      國    八十七    年     十二     月      四      日
                              最高法院刑事第一庭
                                  審判長法官  施  文  仁
                                        法官  陳  炳  煌
                                        法官  張  淳  淙
                                        法官  洪  文  章
                                        法官  林  錦  芳
      右正本證明與原本無異
                                              書  記  官
中      華      民      國    八十七    年     十二     月      八      日
